臺灣新竹地方法院民事判決  
111年度訴字第341號
原      告  司陳梅香
被      告  陳福銘    


上列當事人間請求遷讓房屋等事件，本院於民國111年6月20日辯
論終結，判決如下：
    主  文
被告應給付原告新臺幣壹拾壹萬貳仟貳佰參拾陸元。
訴訟費用由被告負擔。
本判決得假執行。
    事實及理由
壹、程序方面
一、按訴狀送達後，原告不得將原訴變更或追加他訴，但請求之
    基礎事實同一、擴張或減縮應受判決事項之聲明者，不在此
    限。又不變更訴訟標的，而補充或更正事實上或法律上之陳
    述者，非為訴之變更或追加，民事訴訟法第255條第1項第3
    款及第256條分別定有明文。查，原告於起訴時聲明：㈠被告
    應將坐落（空白未載）之房屋全部遷讓返還原告，並給付租
    金新臺幣（下同）122,000元及自民國110年12月8日起至遷
    讓之日止按月賠償14,000元。㈡被告應給付原告水費955元、
    電費1,231元、天然氣費1,050元，共計3,236元。嗣原告具
    狀陳報被告已於111年4月10日搬離承租房屋（見本院卷第65
    頁），經本院於111年6月20日言詞辯論期日向原告闡明後，
    原告當庭表示本件僅向被告為金錢給付之請求（包含租金或
    相當於租金之不當得利、水費、電費、天然氣費、廢棄物清
    運費用），並表示願意扣抵押租金，而更正聲明為：被告應
    給付原告112,236元（見本院卷第80頁）。核原告所為上開
    訴之變更，屬減縮應受判決事項之聲明、更正事實上及法律
    上之陳述，揆諸前揭規定，均無不合，自應准許。
二、本件被告經合法通知，未於言詞辯論期日到場，核無民事訴
    訟法第386條各款所列情形，爰依原告聲請，由其一造辯論
    而為判決。
貳、實體方面
一、原告主張：被告前於107年11月26日向原告承租坐落新竹縣○
    ○鎮○○街00號5樓之房屋（下稱系爭房屋），約定租期自107
    年12月7日起至110年12月6日止，每月租金14,000元，並簽
    立房屋租賃契約書（下稱系爭租約）。詎於租期屆滿時，被
    告拒不交還房屋，且被告自110年3月起即未按期繳付租金，
    僅於110年8月及12月各給付3萬元予原告，尚積欠租金未付
    ，再系爭租約到期後，被告仍無權占用系爭房屋至111年4月
    10日始搬離，而受有利益，並致原告受有損害，原告當得自
    110年12月7日起至111年4月9日止，請求被告給付相當於租
    金之不當得利，以上被告積欠之租金及相當於租金之不當得
    利損害金合計為122,000元（計算式：14,000元×13個月－30,
    000元×2＝122,000元）。又依系爭租約第3條約定，租金並未
    包含水、電費，且兩造另以口頭約定天然氣費由被告自行負
    擔，亦即水費、電費、天然氣費均應由被告負責繳納，被告
    迄金仍積欠水費955元、電費1,231元及天然氣費1,050元，
    原告自得向被告請求。再被告搬離系爭房屋後，屋內仍留置
    大量廢棄物品，致原告須雇工清除搬運屋內之廢棄物品，因
    而支出清運費用15,000元。上述被告積欠之租金、水費、電
    費、瓦斯費、不當得利損害金合計為140,236元（計算式：1
    22,000元＋955元＋1,231元＋1,050元＋1,050元＝140,236元），
    經扣除被告已給付之押租金28,000元後，原告當得向被告請
    求給付112,236元（計算式：140,236元－28,000元＝112,236
    元）。為此爰依系爭租約之約定及民法不當得利之法律關係
    提起本件訴訟。並聲明：如主文第1項所示。
二、被告未於言詞辯論期日到場，亦未提出任何書狀作何答辯及
    陳述。
三、得心證之理由：
（一）原告主張之上開事實，業據其提出房屋租賃契約書、存證
      信函、房屋稅繳款書、建物及土地所有權狀、本票、原告
      代繳水費、電費及瓦斯費之繳費憑證等影本為證（見本院
      卷第11至45頁），核屬相符；而被告已於相當時期受合法
      通知，未於言詞辯論期日到場，亦未提出準備書狀爭執，
      自堪信原告主張之事實為真正。則原告所得請求被告給付
      之項目及金額，分述如下：
    ⒈積欠租金：
      按承租人應依約定日期，支付租金，民法第439條前段定
      有明文。又兩造簽訂之租賃契約書第3、4條已約明：租金
      每個月14,000元，應於每月6日前繳納，每次應繳1個月份
      ，被告不得藉詞拖延。本件被告既向原告承租系爭房屋使
      用，自負有給付租金之義務，然被告未依約按時繳付租金
      ，僅於110年8月及12月各給付3萬元予原告，則迄至租期
      屆滿時為止，被告尚積欠租金66,000元（計算式：14,000
      元×9個月－30,000元×2＝66,000元），從而，原告本於租賃
      契約之法律關係，訴請被告給付積欠之租金共66,000元，
      核屬有據，應予准許。
    ⒉相當於租金之不當得利：
      次按無法律上之原因而受利益，致他人受損害者，應返還
      其利益，但依其利益之性質或其他情形不能返還者，應償
      還其價額，民法第179條前段、第181條後段定有明文。又
      無權占有他人土地，可能獲得相當於租金之利益，為社會
      通常之觀念，最高法院61年台上字第1695號判決意旨可資
      參照。本件被告於兩造租賃關係屆滿後仍繼續無權占用系
      爭房屋，已妨害原告對系爭房屋之使用收益致受有相當於
      租金之損害，則原告請求按月以兩造約定月租金14,000元
      計算相當於租金之不當得利，應屬適當。而原告自承被告
      已於111年4月10日搬離系爭房屋（見本院卷第80頁)，則
      原告所得請求相當於租金不當得利之期間，應自110年12
      月7日起至111年4月9日止，從而，原告依不當得利之法律
      關係，請求被告給付110年12月起至111年3月止之相當於
      租金不當得利共計56,000元（計算式：14,000×4＝56,000
      ），亦屬有據，應予准許。
    ⒊水費、電費、天然氣費：
      查依系爭租約第3條約定，系爭房屋之租金並未包含水費
      及電費，且兩造另以口頭約定天然氣費由被告負擔，有系
      爭租約附卷可參（見本院卷第13頁），並據原告到庭陳述
      甚明（見本院卷第80頁），故被告依約本應自行負擔水費
      、電費、天然氣費等費用，惟被告占有使用系爭房屋期間
      ，並未繳納前開費用，迄仍積欠水費955元、電費1,231元
      及天然氣費1,050元，而由原告代為繳納完畢等情，有原
      告提出之各項費用繳費憑證在卷可佐（見本院卷第31至45
      頁），堪信為實，上開費用本應由被告負擔，惟其非但未
      為給付，而由系爭房屋所有人代為清償，受有該費用債務
      消滅之利益，致原告受有金錢上之損失，因被告受有該費
      用債務消滅之利益並無法律上之原因，則原告依系爭租約
      及民法不當得利之規定，請求被告就上開金額為償還，自
      屬有據。是原告請求被告給付上開水費955元、電費1,231
      元及天然氣費1,050元，於法亦無不合，亦應准許。
    ⒋廢棄物清運費用：
      又按因故意或過失，不法侵害他人之權利者，負損害賠償
      責任，民法第184條第1項前段亦有明文。另按負損害賠償
      責任者，除法律另有規定或契約另有訂定外，應回復他方
      損害發生前之原狀；第1 項情形，債權人得請求支付回復
      原狀所必要之費用，以代回復原狀，民法第213 條第1 項
      、第3 項亦分別定有明文。查，系爭租約之租期於110年1
      2月6日屆滿後，被告應返還系爭房屋並回復原狀，惟被告
      仍繼續占有使用系爭房屋，至111年4月10日始搬離系爭房
      屋等情，已如前述，且被告搬離系爭房屋後，其屋內仍遺
      留大量廢棄物品，致妨害原告本於所有權人地位對於系爭
      房屋之使用收益，原告為將系爭房屋回復原狀，而支出廢
      棄物清運費15,000元，亦據原告提出被告遺留在系爭房屋
      內之物品照片及托運單在卷可憑（見本院卷第83至93頁）
      ，本件被告既未將系爭房屋回復其本有之狀態返還原告，
      致侵害原告就系爭房屋之所有權，則被告就原告因此而支
      出之廢棄物清運費用15,000元即有支付之責，是原告此部
      分請求，洵屬有據。
（二）綜上所述，原告依系爭租約及民法不當得利之法律關係，
      請求被告給付上開金額扣除押租金28,000元後之餘額，即
      112,236元（計算式：66,000＋56,000＋3,236＋15,000－28,0
      00＝112,236），為有理由，應予准許。　
四、本判決所命被告給付之金額未逾50萬元，應依民事訴訟法第
    389條第1項第5款之規定依職權宣告假執行。
五、訴訟費用負擔之依據：民事訴訟法第78條。
中　　華　　民　　國　　111 　年　　7 　　月　　18　　日
　　　　　　　　　民事第一庭　法　官　張詠晶
以上正本係照原本作成。
如對本判決上訴，須於判決送達後 20 日內向本院提出上訴狀。
如委任律師提起上訴者，應一併繳納上訴審裁判費。　　　　
中　　華　　民　　國　　111 　年　　7 　　月　　18　　日
                             書記官  陳佩瑩